臺灣臺北地方法院行政訴訟判決　
111年度交字第171號

原      告  陳俊廷  
被      告  交通部公路總局臺北市區監理所

代  表  人  江澍人(所長)    

訴訟代理人  周怡璇  
上列當事人間交通裁決事件，原告不服被告民國111年3月11日北
市監基裁字第25-A00ZV8854號裁決，提起行政訴訟，本院判決如
下：
    主  文
原告之訴駁回。
訴訟費用新臺幣參佰元由原告負擔。
    事實及理由
一、程序事項：本件係因原告不服被告依違反道路交通管理處罰
    條例第53條第1項規定所為之裁決，而提起行政訴訟撤銷之
    訴，經核屬於行政訴訟法第237條之1第1項第1款規定之交通
    裁決事件（道路交通管理處罰條例第8條規定之範圍），自
    應依行政訴訟法第2編第3章規定之交通裁決事件訴訟程序。
    另本件依兩造提出之卷內證據資料，事證已甚明確，本院爰
    依同法第237條之7規定，不經言詞辯論，逕為判決。
二、事實概要：原告駕駛其所有車牌號碼0000-00號自用小客車
    （簡稱系爭汽車），於民國111年2月11日下午4時1分許，行
    駛於臺北市松隆路與松山路之交岔路口時，因有於松隆路東
    向西行向闖紅燈迴轉之違規行為，為臺北市政府警察局信義
    分局（簡稱舉發機關）交通分隊員警駕駛機車於松山路南向
    北沿線巡邏而經松山路與松隆路交岔路口停等紅燈時當場目
    睹而攔停，依違反道路交通管理處罰條例第53條第1項規定
    ，於同日填製掌電字第A00ZV8854號舉發違反道路交通管理
    事件通知單（簡稱舉發通知單）當場舉發，並移送被告處理
    。原告於應到案日期111年3月13日前之111年2月16日向監理
    服務網申訴平台提出申訴不服舉發，案經舉發機關查復違規
    屬實，被告則於111年3月11日以北市監基裁字第25-A00ZV88
    54號裁決書，依道路交通管理處罰條例第53條第1項、第63
    條第1項（第3款）規定，裁處原告罰鍰新臺幣（下同）2,70
    0元，並記違規點數3點（即本件原處分）。原告不服，因而
    提起本件交通裁決事件撤銷之訴。
三、本件原告主張：
（一）原告於111年2月11日16時00分駕駛車號0000-00自小客車
      ，沿臺北市松隆路向西行駛，於松隆路松山路口前方號誌
      紅燈時，超越停止線，未達斑馬線逕行迴轉，後於中洲北
      路市民大道路口被臺北市政府警察局信義分局交通分隊員
      警攔停，以掌電字第A00ZV8854號舉發違反道路交通管理
      事件通知單當場舉發原告「紅燈迴轉」，違反道路交通管
      理處罰條例第53條第1項規定，並載明應於同年3月13日前
      到案。原告於111年2月15日繳納罰款，並於同年2月16日
      經監理服務網申訴平台向被告提出申訴，闡明原告本案非
      違反道交條例第53條第1項規定，而應為違反道交條例第6
      0條第2項第3款規定，請被告變更裁處之舉發法條。被告
      及信義分局針對原告申訴舉發違反法條違誤之聲明未予回
      應，僅以「…，旨揭車輛仍穿越停止線紅燈迴轉，違規屬
      實，…」等語，維持原裁處結果，處原告2,700元罰鍰，並
      記違規點數3點。原告遂於111年3月11日至被告轄下基隆
      監理站收受裁決書，提起行政訴訟。　　　　
（二）交通部82年4月22日交路字第009811號函闡明：「一、有
      關『闖紅燈』行為之認定，於『道路交通管理處罰條例』中並
      未見相關之解釋。另依『道路交通標誌標線號誌設置規則』
      第一百七十條第一項『停止線用以指示行駛車輛停止之界
      限，車輛停止時，其前懸部分不得伸越該線」及同規則第
      二百零六條第一項第五款『車輛面對圓形紅燈表示禁止通
      行，不得超越停止線或進入路口」。若據此認定超越停止
      線即為闖紅燈，則一般大眾恐難以接受，亦非『道路交通
      管理處罰條例』當初立法精神。二、為促使駕駛人回歸於
      對標線之認知，同時兼顧執法技術層面與大眾接受程度，
      茲將面對圓形紅燈時超越停止線或闖紅燈之認定敘述如后
      提供參考：（一）車輛面對圓形紅燈時仍逕予穿越路口至
      銜接路段，含左轉、直行、迴轉及右轉（依箭頭綠燈允許
      行駛者除外）即視為闖紅燈之行為。（二）有繪設路口範
      圍者：車輛無視於紅燈警示，有穿越路口之意圖，而車身
      已伸入路口範圍亦視同闖紅燈；若僅伸越停止線而未達路
      口範圍者，則視為不遵守標線指示。（可以處罰條例第六
      十條第三項之規定處分之）（三）無繪設路口範圍者：以
      車輛無視於紅燈號誌，而有穿越路口之企圖，其車身並已
      伸越停止線並足以妨害其他方向人（若有行人穿越道）、
      車通行者亦以闖紅燈論處；若僅車身伸越停止線則以不遵
      守標線指示視之。…」。依此函釋，道交條例第53條第1項
      所處罰之「闖紅燈」行為，應以汽車駕駛人「行經有燈光
      號誌管制之交岔路口」為前提，如汽車駕駛人面對圓形紅
      燈，僅超越停止線，在未進入路口，或無穿越路口之企圖
      ，未妨礙其他方向人、車通行時，應不符合道交條例第53
      條第1項之要件。
（三）臺灣臺北地方法院行政訴訟判決108年度交字第383號及臺
      灣臺北地方法院行政訴訟判決109年度交字第98號，均依
      上述準則，以駕駛人紅燈迴轉時車輛路徑是否侵入行人穿
      越道作為成立道交條例第53條第1項之判斷依據。本案應
      得參酌適用。本案原告車輛之紅燈迴轉路徑依當時行車紀
      錄器截圖及行車紀錄器影片所示，於松隆路松山路口迴轉
      時，車輛僅超過停止線，尚未至前方行人穿越道，顯見原
      告車身尚未伸入路口範圍即行迴轉，自無「行經有燈光號
      誌管制之交岔路口」之情事，未違反道交條例第53條第1
      項規定。被告所為的裁決違法，請求判決如聲明所示。原
      告並聲明：原處分撤銷。
四、被告則答辯以：
（一）原告對原舉發疑義，依臺北市政府警察局信義分局函復略
      以(一)依道路交通管理處罰條例第4條規定，駕駛人駕駛
      車輛或行人在道路上，應遵守道路交通標誌、標線、號誌
      之指示、警告、禁制規定。另道路交通標誌標線號誌設置
      規則第206條規定略以，車輛面對圓形紅燈表示禁止通行
      ，不得超越停止線或進入路口。(二)據舉發員警表示，於
      松隆路與松山路口執行任務，清楚目睹路口號誌為紅燈時
      ，旨揭車輛仍穿越停止線紅燈迴轉，違規屬實，爰於111
      年2月11日16時1分許，依道路交通管理處罰條例第53條第
      1項製單舉發。
（二）本案舉發單位係依道路交通管理處罰條例第53條第1項之
      規定舉發。被告爰依上開條例第9條前段及違反道路交通
      管理事件統一裁罰基準及處理細則第41條第4項規定裁決
      如裁決書，處罰主文應為適法。被告並聲明：駁回原告之
      訴。
五、本院之判斷：
（一）按汽車行駛至交岔路口，其行進、轉彎，應遵守燈光號誌
      ；所謂汽車，係在道路上不依軌道或電力架線而以原動機
      行駛之車輛（包括機車），道路交通安全規則第102條第1
      項第1款前段、第2條第1項第1款分別定有明文。次按停止
      線，用以指示行駛車輛停止之界限，車輛停止時，其前懸
      部分不得伸越該線；車輛面對圓形紅燈表示禁止通行，不
      得超越停止線或進入路口，道路交通標誌標線號誌設置規
      則（下稱設置規則）第170條第1項前段、第206條第1項第
      5款第1目亦分別定有明文。而有關「闖紅燈」行為之認定
      ，於道路交通管理處罰條例中並未見相關之解釋另依「道
      路交通標誌標線號誌設置規則」第170條第1項「停止線用
      以指示行駛車輛停止之界限，車輛停止時，其前懸部分不
      得伸越該線」及同規則第206條第1項第5款「車輛面對圓
      形紅燈表示禁止通行，不得超越停止線或進入路口」，若
      據此認定超越停止線即為闖紅燈，則一般大眾恐難以接受
      ，亦非道路交通管理處罰條例當初立法精神。是為促使駕
      駛人回歸於對標線之認知，同時兼顧執法技術層面與大眾
      接受程度，交通部82年3月27日研商闖紅燈認定標準會議
      紀錄及同年4月22日交路字第009811號函釋茲將面對圓形
      紅燈時超越停止線或闖紅燈之認定敘述如后提供參考：「
      (一)車輛面對圓形紅燈時仍逕予穿越路口至銜接路段，含
      左轉、直行、迴轉及右轉（依箭頭綠燈允許行駛者除外）
      即視為闖紅燈之行為。(二)有繪設路口範圍者：車輛無視
      於紅燈警示，有穿越路口之意圖，而車身已伸入路口範圍
      亦視同闖紅燈；若僅伸越停止線而未達路口範圍者，則視
      為不遵守標線指示。（可以處罰條例第六十條第三項之規
      定處分之）(三)無繪設路口範圍者：以車輛無視於紅燈號
      誌，而有穿越路口之企圖，其車身並已伸越停止線並足以
      妨害其他方向人（若有行人穿越道）、車通行者亦以闖紅
      燈論處；若僅車身伸越停止線則以不遵守標線指示視之。
      (四) 目前交岔路口已繪設網狀黃線區者暫以該範圍視作
      路口」，而上開函釋，核屬交通部基於主管權責，就法令
      執行層面所為之解釋，與法律之本旨並無違誤，自得予以
      援用。
（二）再按汽車（按含機車）駕駛人，行經有燈光號誌管制之交
      岔路口闖紅燈者，處1,800元以上5,400元以下罰鍰，並記
      違規點數3點，道交處罰條例第53條第1項、第63條第1項
      第3款分別定有明文。準此以觀，如有「行經有燈光號誌
      管制之交岔路口闖紅燈」違規行為時，即除應處1800元以
      上5400元以下罰鍰外，並應記違規點數3點。另按違反道
      路交通管理事件統一裁罰基準及處理細則第1條規定：「
      本細則依道路交通管理處罰條例第92條第4項規定訂定之
      」、第2條第1、2項規定：「處理違反道路交通管理事件
      之程序及統一裁罰基準依本細則之規定辦理」、「前項統
      一裁罰基準，如附件違反道路交通管理事件統一裁罰基準
      表…」，又依本件違規行為時點之違反道路交通管理事件
      統一裁罰基準表記載，小型車之駕駛人違反道路交通管理
      處罰條例第53條第1項規定（小型車駕駛人，行經有燈光
      號誌管制之交岔路口闖紅燈），於應到案期限內繳納罰鍰
      或到案聽候裁決處罰者，應處罰鍰2,700元，並（依同條
      第63條第1項第3款）記違規點數3點。核此規定，係基於
      母法之授權而為訂定，並參考「車輛大小」、「違規程度
      」、「所生影響」、「違反情節」等各事項而為分級處罰
      ，且就違反道路交通管理事件統一裁罰基準及處理細則附
      件所示統一裁罰基準表中有關道交處罰條例第53條第1項
      裁罰基準內容，並未牴觸母法，準此以觀，被告自得依此
      基準而為裁罰。　　
（三）本件如事實概要所述之事實，有系爭舉發通知單（本院卷
      第61頁）、原處分書及送達證書（本院卷第93、95頁）、
      舉發機關111年2月24日北市警信分交字第1113012865號函
      （本院卷第87頁）、舉發員警職務報告（本院卷第91頁）
      、違反道路交通管理事件行政訴訟重新審查會會議紀錄（
      本院卷第55頁）、違規歷史資料查詢報表（本院卷第65頁
      ）、原告申訴資料（本院卷第67、68頁）、原告所提供系
      爭汽車行車紀錄器錄影採證翻拍照片（本院卷第71-74頁
      ）、錄影畫面光碟（本院卷第54頁）在卷可憑，堪認為真
      實。另原告於起訴狀並自承其駕駛系爭汽車在系爭路口號
      誌為紅燈時超越停止線迴轉之事實，依原告上開主張及被
      告之答辯意旨，本件兩造主要之爭執點，厥在於：原告駕
      駛系爭汽車，於上開時、地，是否有闖紅燈之違規行為事
      實？　　
（四）經本院勘驗卷附錄影畫面光碟（本院卷第54頁），勘驗結
      果為「拍攝到本件違規影像之錄影影片檔案名稱各為『市
      警局監視器影像.asf』、『密錄器影像1.MP4』。影片檔案名
      稱『市警局監視器影像.asf』應為道路監視器所拍攝，影片
      呈現影片播放時間第10秒之時，一部機車直行行駛至前方
      交岔路口前停等，影片播放時間第18秒之時另一部機車亦
      直行行駛至前方交岔路口前停等，顯然前方交岔路口在影
      片播放時間第18秒之前直行號誌應為紅燈。影片播放時間
      第4秒之時，系爭（黑色）汽車出現在影片右前方，影片
      播放時間第5秒至第11秒之時系爭汽車由最外側車道變換
      至中間車道再變換至最內側車道往前方交岔路口行駛，影
      片播放時間第12秒至第18秒之時系爭汽車則超越前方路口
      停止線進入路口範圍而往左迴轉至對向車道，向左迴轉當
      時未駛入行人穿越道。影片檔案名稱『密錄器影像1.MP4』
      應為員警密錄器所拍攝，影片呈現員警騎乘機車巡邏，於
      影片播放時間第1分30秒之時，員警騎乘機車行駛在松山
      路直行至松山路與松隆路交岔路口而停等紅燈之時，影片
      播放時間第1分56秒影像畫面右側一部黑色車輛（應為本
      件系爭汽車）行駛在松隆路而在松隆路與松山路交岔路口
      向左迴轉，向左迴轉當時未駛入行人穿越道」等情，有本
      院勘驗筆錄可憑（本院卷第99頁），並與舉發員警彭正製
      作之職務報告（本院卷第91頁）所記載「職警員彭正於11
      1年2月11日15時至17時擔服酒測巡邏勤務，於松山路南向
      北沿線巡邏，經松山路與松隆路十字路口停等紅燈時見東
      西向行車號誌已變換為紅燈，此有一黑色自小客(5037-UW
      )於松隆路東向西行向紅燈迴轉（提供密錄器1影像1:56秒
      處），遂對其攔停並依規定製單舉發」之情節及原告所提
      供系爭汽車行車紀錄器錄影採證現場路口翻拍照片與標示
      迴轉地點所示意黑色解釋文字（本院卷第71-74頁）相符
      。系爭汽車既面對其行向號誌為紅燈時並未停等，反而逾
      越該路口停止線，逕行進入路口範圍再往左迴轉，明顯已
      構成車輛面對圓形紅燈時，無視於紅燈警示，有穿越路口
      之意圖，而車身已伸入路口範圍，並且現場停止線前方劃
      設有行人穿越道，原告駕駛系爭汽車固然未到達行人穿越
      道，但車身已伸越停止線足以對於其停止線前方往來穿越
      道路之行人發生擦撞之危險，已核屬闖紅燈之行為無誤（
      參見前揭交通部82年4月22日交路字第009811號函釋在案
      ）。從而原告稱系爭汽車紅燈迴轉路徑依當時行車紀錄器
      截圖及行車紀錄器影片所示，於松隆路松山路口迴轉時，
      車輛僅超過停止線，尚未至前方行人穿越道，顯見原告車
      身尚未伸入路口範圍即行迴轉，自無「行經有燈光號誌管
      制之交岔路口」之情事，核屬有誤，難以採信。
六、綜上所述，原告之主張，難為有利於原告之認定。則原告駕
    駛系爭汽車於上開時、地，行經有燈光號誌管制之路口闖紅
    燈之違規行為，核屬明確。從而，被告依道路交通管理處罰
    條例第53條第1項、第63條第1項（第3款）及裁罰基準及處
    理細則之規定，裁處原告如原處分所示，於法並無違誤。原
    告猶執前詞指摘原處分不當，訴請撤銷原處分，尚乏依據，
    為無理由，應予駁回。
七、本件判決基礎已臻明確，兩造其餘之攻擊防禦方法及訴訟資
    料，經本院斟酌後，核與判決不生影響，無一一論述之必要
    ，併予敘明。
八、本件第一審裁判費為300元，依法應由敗訴之原告負擔，且
    係原告於起訴時繳納，爰確定第一審訴訟費用額如主文第2
    項所示。
九、據上論結，本件原告之訴，為無理由，依行政訴訟法第98條
    第1項前段、第237條之7、第237條之8第1項，判決如主文。 　　　　　　　　　　 　　　　　
中　　華　　民　　國　　111 　年　　7 　　月　　11　　日
　　　　　　　　　行政訴訟庭　法　官　范智達
上為正本係照原本作成。
如不服本判決，應於判決送達後20日內，向本院提出上訴狀並表
明上訴理由（原判決所違背之法令及其具體內容或依訴訟資料可
認為原判決有違背法令之具體事實），其未載明上訴理由者，應
於提出上訴後 20 日內向本院補提理由書（上訴狀及上訴理由書
均須按他造人數附繕本，如未按期補提上訴理由書，則逕予駁回
上訴），並應繳納上訴裁判費新臺幣 750 元。
中　　華　　民　　國　　111 　年　　7 　　月　　 11 　日
　　　　　　　　　　　　　　　書記官　蔡凱如
訴訟費用計算書
項　　　　目　　　　　　　金　額（新臺幣）　　備　註
第一審裁判費　　　　　　　　300元
合        計　　　　　　　　300元